【裁判字號】    90,上易,2150
【裁判日期】    900815
【裁判案由】    傷害等
【裁判全文】
臺灣高等法院刑事判決                            九十年度上易字第二一五號
    上  訴  人  臺灣臺北地方法院檢察署檢察官
    上  訴  人
    即  被  告  丁○○
    被      告  乙○○
右上訴人因被告等傷害等案件，不服臺灣臺北地方法院八十九年度易字第二八０三號
，中華民國九十年二月十五日第一審判決（起訴案號：臺灣臺北地方法院檢察署八十
九年度偵字第二八七０號）提起上訴，本院判決如左：
    主  文
原判決撤銷。
丁○○共同連續傷害人之身體，處有期徒刑肆月，如易科罰金，以參佰元折算壹日。
乙○○共同無故侵入他人住宅，處罰金貳仟元。如易服勞役，以參佰元折算壹日。
  事  實
一、丁○○因不滿甲○○未依約交付會款，前往催討債務時，甲○○之同居人丙○○
    態度又甚強硬而不友善，致其多次催討無著，且因甲○○曾拒絕讓其進入屋內，
    ，竟與乙○○及綽號「小蔣」之成年男子（真實姓名、年籍不詳）三人基於侵入
    住宅之犯意聯絡，丁○○與「小蔣」並基於傷害之概括犯意聯絡，約定於民國八
    十九年三月十三日上午由乙○○及「小蔣」陪同丁○○前去甲○○之住處。俟該
    日上午七時許，丁○○與「小蔣」、乙○○搭乘乙○○之友人簡福隆（業經不起
    訴處分確定）駕駛之自用小客車，前往台北市○○○路○段三五八號二樓甲○○
    住處樓下。於七時三十分許到達後，因明知甲○○不同意渠等進入屋內，遂未按
    門鈴亦未以電話聯絡，丁○○與「小蔣」未及等候乙○○一同上樓，即逕先行於
    前址樓下等候同棟住戶外出開門時，趁隙進入建物，並俟甲○○之小孩上學開門
    之際，未經甲○○同意，強行進入屋內，待甲○○見狀制止，丙○○聞聲步出房
    間嚴詞要求渠二人退去時，「小蔣」詢明丙○○身分並與之發生爭執後，即徒手
    毆打丙○○，嗣甲○○趨前阻止時，再基於同前之概括傷害犯意，毆打甲○○，
    致丙○○受有上腹紅腫十×六公分、甲○○受有右眼眼瞼瘀腫併結膜下山血之傷
    害。其間未及同時上樓之乙○○，逕自上樓，並於到場後見大門未關，未經甲○○之同意即進入屋內，並表示將留下來處理此事，「小蔣」遂先行離去，僅留下
    乙○○、丁○○及最後進入屋內之簡福隆三人等候警員到場處理。
二、案經甲○○、丙○○訴由台北市政府警察局大安分局報請臺灣臺北地方法院檢察
    署檢察官偵查起訴。
    理  由
一、訊據上訴人即被告丁○○不諱言於右揭時間與「小蔣」、乙○○到達甲○○住處
    樓下後，伊與「小蔣」先行趁該大樓住戶開門外出進入該大樓，及待甲○○小孩
    上學開門之際，抵甲○○住處門口，「小蔣」與丙○○、甲○○先後發生爭執打
    架之事實，惟矢口否認有何侵入住宅及傷害之犯行，辯稱當日係前往收取會款，
    只是站在門口，未進入甲○○住處，無傷害甲○○、丙○○二人之犯意，「小蔣
    」亦未動手打人云云；被告乙○○亦否認有侵入住宅之犯行，並辯稱係因丁○○
    稱對方很兇，為安全考量，要伊陪同去收取會款，伊上樓時，因甲○○住處大門
    未關，入內後即見「小蔣」與丙○○、甲○○二人拉扯毆打，而擋開雙方，不知
    渠等未經同意入內云云。然查，右揭事實，業據甲○○、丙○○二人指訴明確，
    互核相符。被告丁○○及「小蔣」確已進入甲○○住宅部分，亦據被告乙○○指
    稱其入內後見「丁○○跟小蔣在甲○○住處客廳靠廚房的走廊吵架，而且小蔣已
    動手打丙○○」等語在卷（見原審卷第十九頁）；訊之被告丁○○並供承曾遭甲○○拒於門外，不讓其進入，故與「小蔣」二人在樓下等候約五分鐘，待大樓內
    有人外出運動開門時，趁隙進入建物，同時選定甲○○之小孩上學時間前往，以
    期見到甲○○等語在卷（見原審卷第二十、二十一頁），核與甲○○指訴被告丁○○及「小蔣」係趁小孩上學開門之際，未經同意，強行進入等語相符（見偵查
    卷第十四頁）。被告丁○○先於警訊時辯稱係甲○○叫其入內（見偵查卷第五頁
    背面），復於原審審理時否認進入云云，前後不符，且與甲○○、丙○○及被告
    乙○○指述前情有違，顯係卸責之詞，均不足採。被告乙○○雖未與丁○○及「
    小蔣」二人同時進入甲○○住處，惟其於事前早與丁○○約定於該日前往甲○○
    之住處，且其於到達甲○○住處樓下後，丁○○與「小蔣」均利用同棟住戶外出
    開門之機會進入大樓，顯見被告乙○○亦知告訴人等未同意渠等進入，乃其未經
    徵得甲○○同意即逕自上樓到甲○○之住處，足見其就侵入甲○○住處乙事，與
    丁○○及「小蔣」應有犯意聯絡。又甲○○、丙○○二人遭「小蔣」毆打受有前
    開傷情部分，亦有台北市立仁愛醫院八十九年三月十三日（甲）急診字第０八九
    ０四０００二七六號及八九．三．一七北市仁醫診字第０六一號（檢驗日期均為
    八十九年三月十三日）驗傷診斷書各一件附卷（見偵查卷第十九、二十頁）可稽
    ，並據被告丁○○於警訊及偵查中供明在卷；被告丁○○雖一再辯稱，伊只是要
    去收會款，並無打人之意，且伊亦未打人，人是「小蔣」打的云云，然被告丁○○自覺債權未獲清償而邀「小蔣」共同侵入甲○○住處，渠等先在樓下費時等候
    ，待進入屋內後，竟未表示來意，即由「小蔣」詢明丙○○身分後即起衝突動手
    毆打，其時間密接，與一般催討債務之情形有違，顯於著手前已有傷害合意，否
    則「小蔣」迨無不表明來意，逕行著手毆打之可能。是被告丁○○雖未實際動手
    ，惟與「小蔣」間具有傷害之犯意聯絡甚明，其辯稱無傷害甲○○、丙○○之意
    ，同行之「小蔣」亦未著手毆打云云，顯不足採。本件事證明確，被告丁○○、
    乙○○之犯行洵堪認定。
二、核被告丁○○所為，係犯刑法第二百七十七條第一項之傷害罪及同法第三百零六
    條第一項之無故侵入住宅罪，被告乙○○所為，係犯同法第三百零六條第一項之
    無故侵入住宅罪。被告二人就無故侵入住宅罪部分，與「小蔣」三人間具有犯意
    聯絡，均為共同正犯；又被告丁○○就傷害罪部分，與「小蔣」二人間亦具有犯
    意聯絡，行為分擔亦為共同正犯，且其先後毆打丙○○、甲○○二人成傷，時間
    緊接且犯罪構成要件相同，顯係基於概括犯意反覆為之，應依連續犯之規定，論
    以一傷害罪，並依法加重其刑；被告丁○○所犯傷害及侵入住宅二罪間，則有方
    法結果之牽連關係，應從一重之傷害罪處斷。
三、原審就被告丁○○部分，以事證明確，予以論科，固非無見，然其就被告丁○○
    侵入住宅部分，漏未論敘乙○○亦是共同正犯，且就被告乙○○所犯共同侵入住
    宅之犯行未為詳究，遽信乙○○所辯而為被告乙○○無罪之諭知，均有未洽。被
    告丁○○仍執上詞否認犯罪，及檢察官上訴意旨以量刑過輕，雖均無理由，然原
    判決該部分既有可議而無可維持，自應由本院予以撤銷改判。檢察官上訴就被告
    乙○○侵入住宅部分，指摘原判決不當為有理由，自應將原判決關於乙○○部份
    予以撤銷改判。爰審酌被告丁○○、乙○○犯罪之動機、目的、手段、所生危害
    、與其犯後仍飾詞卸責，未見悔意，及丁○○就丙○○、甲○○二人所受傷情等
    一切情狀，分別量處如主文第二、第三項所示之刑。並就各所處有期徒刑、罰金
    ，分別如易科罰金、易服勞役，均以三百元折算壹日之折算標準。
四、公訴意旨另略以：被告乙○○受被告丁○○邀約，於八十九年三月十三日上午七
    時三十分許，與被告丁○○（已如上述）及綽號「小蔣」之成年男子及簡福隆（
    業經不起訴處分確定）共同前往台北市○○○路○段三五八號二樓甲○○住處，
    由被告丁○○、乙○○及「小蔣」三人共同基於犯意之聯絡，乙○○於丁○○、
    「小蔣」與甲○○及其時亦在屋內之丙○○發生口角，「小蔣」與甲○○之友人
    丙○○因言語齟齬，乙○○與「小蔣」共同動手毆打丙○○，嗣甲○○趨前阻止
    時，又遭乙○○、「小蔣」撞傷，致丙○○上腹紅腫，甲○○右眼眼瞼瘀腫併結
    膜下出血等傷害，因認被告乙○○係犯刑法第二百七十七條第一項之傷害罪云云
    。
五、按犯罪事實應依證據認定之，無證據不得推定其犯罪事實；不能證明被告犯罪者
    ，應諭知無罪之判決，刑事訴訟法第一百五十四條第一項、第三百零一條第一項
    分別定有明文。又刑事訴訟法上所謂認定犯罪事實之證據，係指足以認定被告確
有犯罪行為之積極證據而言；告訴人之告訴，係以使被告受刑事訴追為目的，故
    其陳述是否與事實相符，仍應調查其他證據以資審認（最高法院二十九年上字第
    三一○五號判例、五十二年臺上字第一三００號判例參照）。
六、本件公訴人認被告乙○○涉有前開傷害犯行，無非係以告訴人甲○○、丙○○之
    指訴及驗傷診斷書為主要論據。惟訊之被告乙○○則堅決否認有何傷害之犯行，
    辯稱伊只是陪同丁○○去收取會款，不知他們會打架，伊上樓時，「小蔣」與丙○○、甲○○二人已在拉扯毆打，伊是上前勸架並把他們拉開，未參與傷害犯行
    等語。經查：甲○○、丙○○雖於警訊時指稱被告乙○○係與被告丁○○及「小
    蔣」、簡福隆共同進入渠等住處云云（見偵查卷第十四頁、第十八頁）；惟甲○○於偵查及原審審理中改稱被告丁○○與「小蔣」二人先行進入其住處，嗣其進
    入房間打電話報警後，被告乙○○、簡福隆始進入屋內（見偵查卷第七十八頁、
    原審卷第二十八頁），丙○○於原審審理時亦稱被告乙○○於被告丁○○夥同「
    小蔣」進入甲○○住處之初，並未在場，嗣後始行進入等語（見原審卷第二十四
    頁），核與被告丁○○供承其與「小蔣」先行上樓，嗣「小蔣」與丙○○發生扭
    打後，被告乙○○才上樓等語相符（詳偵查卷第七十七頁）。次查丙○○、甲○○二人所受傷害，係遭「小蔣」毆打所致，業據彼二人陳明在卷，而被告乙○○
    於「小蔣」動手毆打丙○○時，則立於「小蔣」後方拉扯，亦經甲○○指證明確
    （見原審卷第二十八、六十八頁）；若謂被告乙○○與被告丁○○及「小蔣」有
    共同傷害彼等身體之犯意聯絡，其儘可直接參與毆打或拉扯甲○○、丙○○二人
    ，以方便「小蔣」遂行傷害行為，殆無立於「小蔣」身後拉扯，妨礙行動之可能
    。因認被告乙○○辯稱因見「小蔣」與甲○○、丙○○二人拉扯毆打，趨前拉擋
    等語，非無可採。末按，被告乙○○雖係事先與被告丁○○約定前往甲○○之住
    處，且其與被告丁○○及證人簡福隆就渠等聯絡前往甲○○住處之過程，所述雖
    有未合，然本件既無證據足認其與被告丁○○及「小蔣」間有何傷害之共同謀議
    ，尚難僅據被告乙○○該部分所述前後不一，即認其涉有公訴人所指訴之傷害犯
    行。至於丙○○、甲○○二人之驗傷診斷書，亦僅足為渠等受有傷害之證明，亦
    難據以推定被告乙○○與被告丁○○及「小蔣」間有傷害甲○○、丙○○二人之
    犯意聯絡。此外，復查無其他積極證據足認被告乙○○與被告丁○○或「小蔣」
    間，有何傷害之犯意聯絡，其被訴傷害之犯行，自屬不能證明，本應諭知無罪之
    判決。惟公訴人就此部分認與上開論罪科刑之侵入住宅罪部分，有方法結果之牽
    連犯關係，為裁判上一罪，爰不另為無罪之諭知。檢察官上訴意旨就此部分指摘
    原判決不當，固無理由，原審就此部份為被告乙○○無罪之判決，既有可議而無
    可維持，自應由本院併予以撤銷改判，而不另為無罪之諭知，附此敘明。
據上論斷，應依刑事訴訟法第三百六十九條第一項前段、第三百六十四條、第二百九
十九條第一項前段，刑法第二十八條、第五十六條、第三百零六條第一項、第二百七
十七條第一項、第五十五條、第四十一條前段、第四十二條第二項，罰金罰鍰提高標
準條例第一條前段、第二條，判決如主文。
本案經檢察官劉永清到庭執行職務。
中      華      民      國      九十    年      八      月      十五    日
                              臺灣高等法院刑事第二十六庭
                                  審判長法  官  呂  永  福
                                        法  官  黃  賽  月
      法  官  魏  新  國
右正本證明與原本無異。
不得上訴。
                                        書記官  章  大  富
中      華      民      國     九十     年     八     月      十七      日
附錄：本判決論罪科刑法條全文
刑法第二百七十七條
傷害人之身體或健康者，處三年以下有期徒刑、拘役或一千元以下罰金。
犯前項之罪因而致人於死者，處無期徒刑或七年以上有期徒刑；致重傷者，處三年以
上十年以下有期徒刑。
刑法第三百零六條
無故侵入他人住宅、建築物或附連圍繞之土地或船艦者，處一年以下有期徒刑、拘役
或三百元以下罰金。
無故隱匿其內，或受退去之要求而仍留滯者，亦同。


司法院資訊處製作；財團法人民間司法改革基金會備份。
